【裁判字號】    98,交抗,662
【裁判日期】    981110
【裁判案由】    聲明異議
【裁判全文】
臺灣高等法院高雄分院刑事裁定         98年度交抗字第662號
抗  告  人
即受處分人  甲○○
上列抗告人因違反道路交通管理處罰條例聲明異議案件，不服臺
灣高雄地方法院中華民國98年8 月5 日裁定（98年度交聲字第20
92號），提起抗告，本院裁定如下：
    主  文
抗告駁回。
    理  由
一、本院審理結果，認原審上開裁定認事、用法均無違誤，應予
    維持，並引用原審上開裁定之理由，如附件所示。
二、抗告意旨略以：抗告人即受處分人於原審聲明異議時，所附
    之2 張交通大隊照片，只是供參考用，並非有何自承違規之
    事實。原審認抗告人未能就所辯提出積極事證以供參酌，惟
    未敘明應提出如何之具體事證？抗告人實無法據此提出具體
    抗告理由。本件過程抗告人均依實情、狀況陳述，惟法律從
    縱、橫面而言，仍應兼顧情、理、法，但本件之裁處仍流於
    形式化，尚屬未當。爰提起抗告請撤銷原裁定，另為適法之
    裁定。
三、按人民違反法律上之義務而應受行政罰之行為，法律無特別
    規定時，雖不以出於故意為必要，仍須以過失為其責任條件
    。但應受行政罰之行為，僅須違反禁止規定或作為義務，而
    不以發生損害或危險為其要件者，推定為有過失，於行為人
    不能舉證證明自己無過失時，即應受處罰，司法院大法官著
    有釋字第275號解釋在案。
四、經查，本件受處分人甲○○於民國98年4 月23日15時36分許
    ，乘騎車號L87-511 號重型機車，行經高雄市○○路與和平
    路口之有燈光號誌管制之交岔路口，未遵守道路交通標線之
    指示於紅燈亮起超越停止線之事實，有高雄市政府警察局交
    通警察大隊之採證照片在卷可稽；受處分人雖於原審異議稱
    當日行經上開路口時，因道路正在拓寬，一時迷路，始超越
    停止線，嗣後找到路標後，及時歸位，並非故意超越停止線
    云云。惟人民違反法律上之義務而應受行政罰之行為，不以
    出於故意為必要，且應受行政罰之行為，僅須違反禁止規定
    或作為義務，而不以發生損害或危險為其要件者，推定為有
    過失，於行為人不能舉證證明自己無過失時，即應受處罰，
    已如前述。且依受處分人自行提出及原審函調之照片（該各
    2 張照片均為相同之畫面內容，見原審卷第2 頁背面所附照
    片、第12、13頁）觀之，在該路口停等紅燈之機車騎士，除
    受處分人外，右側尚有5 部機車，而該5 部機車均能在機車
    等候區停等，唯獨受處分人不遵守道路交通標線之指示，越
    線騎至行人穿越道（即俗稱斑馬線），其違反道路交通管理
    處罰條例第60條第2 項第3 款之規定至明。抗告意旨所稱違
    規照片僅係供參考，並無法證明違規之事實，且原審未能敘
    明如何之具體事證，以供受處分人據以提出具體抗告理由云
    云，自均無可採。
五、從而，原審以受處分人於98年4 月23日15時36分許，乘騎車
    號L87-511 號重型機車，行經高雄市○○路與和平路口之有
    燈光號誌管制之交岔路口，不遵守道路交通標線之指示，為
    高雄市政府警察局交通警察大隊依採證照片逕行舉發，經原
    處分機關高雄市政府交通局依道路交通管理處罰條例第60條
    第2 項第3 款之規定裁處罰鍰新臺幣900 元之處分，於法有
    據，且量罰亦甚妥適，應予維持，而認受處分人異議為無理
    由，予以駁回。經核並無違誤，抗告人仍執陳詞提起抗告，
    並無理由，應予駁回。
六、據上論結，應依道路交通案件處理辦法第26條，刑事訴訟法
    第412條，裁定如主文。
中    華    民    國    98    年    11    月    10    日
                    刑事第三庭  審判長法  官  莊崑山
                                      法  官  張意聰
                                      法  官  莊松泉
以上正本證明與原本無異。
本裁定不得再抗告。
中    華    民    國    98    年    11    月    10    日
                                      書記官  葉淑華
【附件】：
臺灣高雄地方法院交通事件裁定        98年度交聲字第2092號
原處分機關  高雄市政府交通局
異  議  人
即受處分人  甲○○  女  40歲（民國○○年○○月○日生）
                    身分證統一編號：Ｚ000000000號
                    住高雄市三民區○○○路498巷18弄19號
上列異議人即受處分人因違反道路交通管理處罰條例事件，對於
高雄市政府交通局民國98年7 月9 日所為之處分（高市交裁字第
裁32-BＤ0000000號），聲明異議，本院裁定如下：
    主  文
異議駁回。
    理  由
一、原處分意旨係以：異議人即受處分人甲○○於民國98年4 月
    23日15時36分許，乘騎車號L87-511 號重型機車，行經高雄
    市○○路與和平路口之有燈光號誌管制之交岔路口，不遵守
    道路交通標線之指示，為高雄市政府警察局交通警察大隊依
    採證照片逕行舉發，爰依道路交通管理處罰條例第60條第2
    項第3 款之規定裁處罰鍰新臺幣900 元之處分。
二、異議意旨略以：異議人於上開時、地，行經上開路口時，因
    迷路，始超越停止線，嗣後找到路標後，及時歸位，並非故
    意超越停止線，請求撤銷原處分，諭知不罰云云。經查：
三、按汽車駕駛人駕駛汽車，應遵守道路交通標誌、標線、號誌
    之指示；本規則所用汽車一詞，係指在道路上不依軌道或電
    力架線而以原動機行駛之車輛（包括機器腳踏車），道路交
    通安全規則第90條前段、第2 條第1 項第1 分別款定有明文
    。次按道路交通標誌標線號誌設置規則第206 條第5 款第1
    目規定「圓形紅燈」之行車管制號誌係表示禁止車輛通行，
    並不得超越停止線或進入路口；又劃設於道路上，設於已設
    有「停車再開」標誌或設有號誌之交岔路口，鐵路平交道或
    行人穿越道之前方及左彎待轉區之前端，寬30至40公分之白
    色實線，為停止線，用以指示行駛車輛停止之界限，車輛停
    止時，其前懸部分不得伸越該線，道路交通標誌標線號誌設
    置規則第170 條第1 項、第2 項亦著有明文；再按汽車駕駛
    人駕駛汽車，不遵守道路交通標誌、標線、號誌之指示，而
    本章各條無處罰之規定者，處900 元以上1,800 元以下罰鍰
    ，道路交通管理處罰條例第60條第2 項第3 款亦有明文。
四、經查：
(一)、本件異議人甲○○於98年4 月23日15時36分許，乘騎車號L8
    7-511 號重型機車，行經高雄市○○路與和平路口之有燈光
    號誌管制之交岔路口，不遵守道路交通標線之指示於紅燈亮
    起超越停止線之事實，有高雄市政府警察局交通警察大隊之
    採證照片在卷可稽；況異議人亦自承有於上開時、地騎乘機
    車於紅燈亮啟後超越停止線之事實（詳卷附異議狀所載），
    是異議人有上開違規之事實，應堪認定。
(二)、又微電腦闖紅燈測速照相機係採線圈感應式啟動，採證相片
    顯示時間、紅燈啟亮秒數、車道及路口代號，當號誌轉為紅
    燈，車體通過感應線圈時方能啟動相機執行測照。異議人所
    駕駛車輛於紅燈已亮啟後猶超越停止線，拍攝相片足資佐證
    等情，有高雄市政府警察局交通警察大隊98年6 月18日高市
    警交三字第0980018343號函1 份在卷可稽（詳本院卷第14頁
    ）。且依據卷附逕行舉發採證照片2 張觀之，異議人機車在
    違規地點之紅燈啟亮13.3秒時，並未停止於停止線前，車身
    已駛越停止線，嗣於紅燈啟亮14.6秒時，異議人機車之車身
    位置略向前移動，前車輪則已接近斑馬線之前端，是本件異
    議人確有於上開時、地騎乘機車，駛經有燈光管制之交叉路
    口，面對圓形紅燈時未立即停止，仍繼續向前行駛，致該機
    車車身全部超越停止線。而異議人就其所辯並未能提出任何
    積極事證供本院參酌，是異議人所辯其行經上開路口時看到
    紅燈已亮，因迷路，始超越停止線，嗣後找到路標後，及時
    歸位，並非故意超越停止線云云，不足採信。
五、綜上，本件原處分機關依上揭規定予以裁罰，並無違誤，且
    量罰亦甚妥適，應予維持。是本件異議為無理由，應予駁回
    。
六、據上論斷，應依道路交通管理處罰條例第87條第2 項、道路
    交通案件處理辦法第19條，裁定如主文。
中    華    民    國    98    年    8     月    5    日
                  交通法庭      法  官  文昌
以上正本證明與原本無異。
如不服本裁定應於送達後5日內向本院提出抗告狀。
中    華    民    國    98    年    8     月    6     日
                                書記官  紀龍年


司法院資訊處製作；財團法人民間司法改革基金會備份。
